臺灣新竹地方法院民事裁定
109年度消債清字第39號
聲  請  人  
即債務人    楊杏芝  

代  理  人  陳俊成律師
上列當事人聲請消費者債務清理清算事件，本院裁定如下：
    主  文
債務人楊杏芝自中華民國一一０年六月二日下午四時起開始清算
程序。
命司法事務官進行本件清算程序。
    理  由
一、按債務人不能清償債務或有不能清償之虞者，得依本條例所
    定更生或清算程序，清理其債務；債務人於法院裁定開始更
    生程序或許可和解或宣告破產前，得向法院聲請清算；債務
    人對於金融機構負債務者，在聲請更生或清算前，應向最大
    債權金融機構請求協商債務清償方案，或向其住、居所地之
    法院或鄉、鎮、市、區調解委員會聲請債務清理之調解，消
    費者債務清理條例（下稱消債條例）第3條、第80條前段、
    第151條第1項分別定有明文。次按法院開始清算程序之裁定
    ，應載明其年、月、日、時，並即時發生效力；法院裁定
    開始更生或清算程序後，得命司法事務官進行更生或清算程
    序；必要時，得選任律師、會計師或其他適當之自然人或法
    人一人為監督人或管理人，亦為消債條例第83條第1項、第
    16條第1項所明定。 
二、本件聲請意旨略以：聲請人前有不能清償債務之情事，而積
    欠無擔保、無優先權債務總計4,152,401元，聲請人前於民
    國（下同）109年7月間向本院聲請與債權人債務前置調解，
    惟因雙方未能達成共識，以致前置調解不成立。為此，爰依
    消債條例請求裁定准許清算等語。
三、經查：
（一）聲請人主張積欠無擔保、無優先權債務4,152,401元，且
      於提出本件清算之聲請前，曾於本院進行債務前置調解，
      惟因雙方無法達成共識，以致前置調解不成立乙情，此有
      調解不成立證明書附於本院109年度司消債調字第137號卷
      可稽（見調解卷第120頁），業經本院依職權調閱上開全
      卷查核屬實，堪認聲請人已依消債條例之規定聲請前置調
      解而未能成立。是以，聲請人據以聲請清算，本院自應綜
      合聲請人目前全部收支及財產狀況，評估是否已不能維持
      符合人性尊嚴之最基本生活條件，而有「不能清償或不能
      清償之虞」等情。
（二）關於聲請人之財產收入及支出部分：聲請人名下有財產總
      額13,450元股票及團體保險1筆，此有本院依職權調查聲
      請人之稅務電子閘門財產所得調件明細表及法務部─高額
      壽險資訊連結作業表在卷可憑（見本院卷第73-81頁），
      是聲請人名下尚有可充清算財團分配之財產，先予敘明。
      又聲請人為41年次，現年69歲，無工作，每月收入僅有中
      低收入戶老人年金7,759元、國民年金2,034元、安老津貼
      3,000元，總計12,793元，此有財產及收入狀況說明書在
      卷可佐（見調解卷第10頁），則本院即暫以聲請人前開每
      月領取之社會補助共計12,793元，作為計算聲請人目前償
      債能力之依據；而聲請人主張其每月必要支出為：膳食費
      25,000元、日常必需品開銷6,000元、骨質疏鬆藥品費3,0
      42元、電話費1,300元、瓦斯費1,517元、電費771元、網
      路費480元，總計：38,110元，並說明收入不足支應生活
      開銷之部分，由配偶及姪子支應（見調解卷第10頁）。然
      查，就聲請人所主張每月生活開銷之總額，仍不得高於行
      政院主計處公告臺灣省109年度每人每月必要生活費用之
      標準14,866元（109年度每月最低生活費一覽表，見本院
      卷第167頁），則本件聲請人每月生活必要支出為14,866
      元，洵堪認定。
（三）從而，聲請人主張其無法清償債務，由其每月收入約12,7
      93元，扣除每月必要生活支出14,866元觀之，已無多餘金
      額可供還款，且其名下財產顯不足清償其債務。是本院審
      酌聲請人之收入財產、年齡、勞力及生活費用支出等狀況
      ，堪認聲請人之經濟狀況已有不能清償債務之情事。從而
      ，聲請人處於不能清償之客觀經濟狀態，而有藉助清算制
      度調整其與債權人間之權利義務關係而重建其經濟生活之
      必要。
四、綜上所述，本件聲請人為一般消費者，依其收入及財產狀況
    ，確有不能清償債務之情事，且未經法院裁定開始更生程序
    或許可和解或宣告破產，本院審酌聲請人每月收入扣除支出
    已無餘額，其名下尚有財產總額13,450元之股票及團體保險
    1筆，業如前述，可充清算財團，應有清算實益。此外，聲
    請人復查無消債條例第6條第3項、第8條或第82條第2項所定
    應駁回清算聲請之事由存在，則聲請人聲請清算，核屬有據
    ，自應准許，並依首揭規定命司法事務官進行本件清算程序
    。
五、爰裁定如主文。 
中　　華　　民　　國　　110 　年　　6 　　月　　2 　　日
              民事第一庭法　　　官　楊明箴
以上正本係照原本作成。
本件不得抗告。
中　　華　　民　　國　　110 　年　　6 　　月　　2 　　日
                        書　記　官　劉亭筠